【裁判字號】    95,財管,52
【裁判日期】    950831
【裁判案由】    指定遺產管理人
【裁判全文】
臺灣臺南地方法院民事裁定              95年度財管字第52號
聲  請  人  台南縣鹽水鎮農會
法定代理人  甲○○
上列聲請人聲請為被繼承人乙○○指定遺產管理人事件，本院裁
定如下：
    主      文
選任財政部國有財產局臺灣南區辦事處台南分處為被繼承人乙○
○之遺產管理人。
聲請程序費用由被繼承人乙○○之遺產負擔。
    理      由
一、按先順序繼承人均拋棄其繼承權時，由次順序之繼承人繼承
    ，其次順序之繼承人有無不明或第四順序之繼承人均拋棄其
    繼承權者，準用關於無人承認繼承之規定。又繼承開始時，
    繼承人之有無不明，而不能依民法第1177條選定遺產管理人
    時，得由利害關係人聲請法院選任之，民法第1176條第6項
    、1178條第2項分別定有明文。揆諸前揭規定意旨，於繼承
    人皆拋棄其繼承權，無人繼承時，亦應許利害關係人聲請法
    院選任遺產管理人，俾為遺產之處置。
二、本件聲請意旨略以：被繼承人乙○○（男，民國○○年○月○○
    日生，身分證統一編號：Ｚ000000000號，生前最後住所：
    台南縣鹽水鎮義稠里11鄰義稠139之3號）於93年10月15死亡
    ，其配偶及前三順位法定繼承人已依法拋棄繼承，無第四順
    位之法定繼承人，且親屬會議亦未於繼承開始後一個月內選
    定遺產管理人，茲因乙○○生前於87年5月2日向聲請人所借
    之新台幣（下同）75萬元及利息尚未清償完畢，聲請人為乙
    ○○之債權人而為利害關係人，為免聲請人無法行使債權而
    影響權益，聲請人為此爰聲請鈞院裁定選任財政部國有財產
    局臺灣南區辦事處台南分處為被繼承人乙○○之遺產管理人
    等語。
三、經查：聲請人主張之前開事實，業據提出擔保放款借據、本
    院95年執（南）字第2037號債權憑證、戶籍謄本12件、繼承
    系統表1件、本院93年11月16日南院慶民戊93繼字第1402號
    通知影本一件為證，並經本院依職權調取本院93年度繼字第
    1402號拋棄繼承聲請事件卷宗核閱綦詳，是聲請人之主張堪
    信為真實。又查被繼承人乙○○之繼承人均已聲明拋棄繼承
    權，又未類推適用民法第1177條規定選定遺產管理人，而聲
    請人為被繼承人之債權人，故其以利害關係人聲請選任被繼
    承人之遺產管理人，核與上開規定並無不合，應予准許。
四、按公示催告期限屆滿，無繼承人承認繼承時，其遺產於清償
    債權，並交付遺贈物後，如有剩餘，歸屬國庫；又按非公用
    國有財產以財政部國有財產局為管理機關，民法第1185條、
    國有財產法第12條分別定有明文。查本件被繼承人乙○○尚
    遺有6筆財產，此有稅務電子匣門財產所得調件明細表2紙附
    卷可參，惟其繼承人既皆已拋棄繼承權，且未類推適用民法
    第1177條之規定選定遺產管理人，足徵渠等對被繼承人乙○
    ○遺產之處置已漠不關心，而被繼承人之遺產，倘無人承認
    繼承時，將於清償債權，交付遺贈物後，歸屬國庫。為使被
    繼承人乙○○遺產之處置順利進行，本院認選任財政部國有
    財產局臺南區辦事處台南分處為被繼承人乙○○之遺產管理
    人為適當。
五、依非訟事件法第157條，裁定如主文。
中    華    民    國    95    年    8     月    31    日
                  家事法庭法  官  陳美燕
以上正本係照原本作成。
如對本裁定抗告須於裁定送達後10日內向本院提出抗告狀。
中    華    民    國    95    年    8     月    31    日
                          書記官  周曉萍


司法院資訊處製作；財團法人民間司法改革基金會備份。
